【裁判字號】    97,易,890
【裁判日期】    970421
【裁判案由】    侵占
【裁判全文】
臺灣臺北地方法院刑事判決               97年度易字第890號
公  訴  人  臺灣臺北地方法院檢察署檢察官
被      告  乙○○
上列被告因侵占案件，經檢察官聲請簡易判決處刑（96年度偵字
第22522號），本院認為不宜以簡易判決處刑，改依通常程序審
理，並判決如下︰
    主  文
乙○○意圖為自己不法之所有，而侵占離本人所持有之物，處罰
金新臺幣陸仟元，如易服勞役，以新臺幣壹仟元折算壹日。
    事  實
一、乙○○於民國96年10月14日、15日受僱前往臺北市○○區○
    ○街79號7樓進行整個樓層之浴室整修工程，同年10月14日
    中午12時27分許，至臺北市○○區○○街79號7樓之1套房浴
    室內施工時，在浴室馬桶上方，拾獲離甲○○持有之SANYO
    廠牌，型號SA700IS，序號000000000000000號之行動電話1
    具（係甲○○所有，價值新臺幣（下同）12000元，於96年
    10 月14日13時許，在臺北市○○區○○街79號7樓之1住處
    房間內發現遭不明人士竊取，同時遭竊價值約40000元手錶1
    只、9000元項鍊1條、30000元之觀音項鍊1條、120000元鑽
    戒1只、行動電話1具等物品），竟意圖為自己不法之所有，
    將該行動電話侵占入己。嗣甲○○於同日13時許發現遭竊而
    報警處理，經警調閱該樓層監視器錄影畫面逐一指認，始循
    線查悉上情，於96年10月18日19時30分許，警方持本院核發
    搜索票前往乙○○位於臺北縣瑞芳鎮○○路103巷45號住處
    搜索時，當場起出該具行動電話，因而查獲。
二、案經臺北市政府警察局萬華分局報請臺灣臺北地方法院檢察
    署檢察官偵查後聲請簡易判決處刑。
    理  由
一、程序方面：
    (一)按檢察官聲請以簡易判決處刑之案件，經法院認為有刑事
      訴訟法第451 條之1 第4 項但書之情形者，應適用通常程
      序審判之，刑事訴訟法第452 條定有明文。查本案檢察官
      原認被告涉有刑法第337 條之侵占離本人所持有之物罪嫌
      聲請簡易判決處刑，惟本院認本案不適於以簡易判決處刑
      ，爰改依通常程序審理。
    (二)證據能力：
      (1)按被告以外之人於審判外之言詞或書面陳述，除法律有
        規定者外，不得作為證據；被告以外之人於偵查中向檢
        察官所為之陳述，除顯有不可信之情況者外，得為證據
        ；被告以外之人於審判外之陳述，雖不符前4條之規定
        ，而經當事人於審判程序同意作為證據，法院審酌該言
        詞陳述或書面陳述作成時之情況，認為適當者，亦得為
        證據；當事人、代理人或辯護人於法院調查證據時，知
        有第159條第1項不得為證據之情形，而未於言詞辯論終
        結前聲明異議者，視為有前項之同意。刑事訴訟法第
        159條第1項、第159 條之5就此分別定有明文。
      (2)查被告於本院審理程序中，就證人甲○○、余逸隆、楊
        天銘等人於警詢所為陳述、贓物認領保管單等證據之證
        據能力，均未加以爭執，迄本院言詞辯論終結前未就上
        開證據之證據能力聲明異議，本院審酌上開證據並非公
        務員違法取得，亦無證據力明顯過低之情形，復經本院
        於審判期日就上開證據進行調查、辯論，依前開刑事訴
        訟法第159條之5規定，自有證據能力而均得作為本案證
        據。至於附卷之監視器錄影翻拍照片，均係以機械之方
        式所留存之影像，並非依憑人之記憶再加以轉述而得，
        要非供述證據，殊無「傳聞證據排除法則」之適用，此
        外，復無證據證明有何偽造、變造或違法取得之情事，
        且均與檢察官主張之事實具有關聯性，各該照片亦胥有
        證據能力，特予說明。
二、上揭犯罪事實，業據被告於警詢、偵訊及本院審理時均坦承
    不諱，並有搜索扣押筆錄、搜索照片等附卷可資佐證，而該
    具SANYO牌，型號SA700IS，序號000000000000000號之行動
    電話，原屬證人甲○○所有，於96年10月11日至13日間某時
    遭不明人士竊取，證人甲○○遲至同年月14日13時許發現失
    竊，而被告於同日曾進入該處施工等情，業據證人甲○○、
    余逸隆、楊天銘分別於警詢及本院審理時證述甚詳，復有監
    視器翻拍畫面5張附卷可稽，足認被告上開任意性自白與事
    實相符，應堪採信。至被害人甲○○雖認被告涉有竊盜罪嫌
    ，然按犯罪事實應依證據認定之，無證據不得認定犯罪事實
    ，刑事訴訟法第154條第2項定有明文，而被告堅決否認有何
    竊盜犯行，且依卷內證人甲○○、余逸隆、楊天銘證述內容
    ，均未親見何人何時行竊，充其量僅能證明於何時何地發現
    甲○○之財物遭竊之事實，尚不足對被告為竊盜犯行之認定
    ，復參以持有贓物之原因非一，舉凡因竊盜、搶奪、強盜、
    侵占而持有，或因收受、搬運、寄藏、故買贓物而持有，皆
    有可能，被告始終堅稱該具行動電話係在施工浴室馬桶上拾
    獲，在查無其他積極證據足認被告有何竊盜之犯行下，自難
    僅以被告持有前揭行動電話之客觀事態，即遽認被告涉有竊
    盜犯行，附此敘明。從而，本件事證明確，被告侵占犯行已
    經證明，應依法論科。
三、核被告乙○○所為，係犯刑法第337條之侵占離本人所持有
    之物罪。爰審酌被告並無前科，此有臺灣高等法院被告前案
    紀錄表1份可稽，尚無不良素行，其犯罪之動機、手段，所
    侵占之物為行動電話，實用價值不高，對被害人造成之損害
    ，及被告犯後尚知坦承犯行，態度良好等一切情狀，量處如
    主文所示之刑，並諭知易服勞役之折算標準，以示懲儆。
四、據上論斷，應依刑事訴訟法第452條、第284條之1、第299條
    第1項前段，刑法第337條、第42條第3項，刑法施行法第1條
    之1 第1 項、第2 項前段，判決如主文。
本案經檢察官郭麗娟到庭執行職務。
中    華    民    國    97    年    4     月    21    日
                  刑事第五庭    法  官  何俏美
上正本證明與原本無異。
如不服本判決，應於判決送達後10日內向本院提出上訴狀（應抄
附繕本）。告訴人或被害人如對於本判決不服者，應具備理由請
求檢察官上訴，其上訴期間之計算係以檢察官收受判決正本之日
期為準。
                                書記官  林曉郁
中    華    民    國    97    年    4     月    21    日
附錄本案論罪科刑法條全文
中華民國刑法第337條
意圖為自己或第三人不法之所有，而侵占遺失物、漂流物或其他
離本人所持有之物者，處5百元以下罰金。


司法院資訊處製作；財團法人民間司法改革基金會備份。
